臺灣高等法院臺南分院民事裁定　94年度抗字第500號
抗　告　人　乙○○
相　對　人　甲○○
上列抗告人與相對人間請求聲明異議事件，對於中華民國94年9
月12日臺灣臺南地方法院93年度執字第29520號裁定，提起抗告
，本院裁定如下：
    主  文
抗告駁回。
抗告程序費用由抗告人負擔。
    理  由
一、抗告人於原法院聲明異議意旨略以：相對人應給付抗告人新
    台幣（下同）1,765,000元，及自民國（下同） 92年3月7日
    起至清償日止按年息百分之6計算之利息，其逾期在6個月以
    內部分，並按上開利率之1成，逾期6個月以上者，其超逾6
    個月部分按上開利率之2成計付違約金。抗告人據理力爭，
    向原法院具狀聲明參與分配，惟依原法院之分配表，抗告人
    全未受分配。為此依法提出異議及請求裁定停止強制執行，
    以維護抗告人之權益云云。
二、抗告意旨略以：抗告人除聲明參與分配外，依據強制執行法
    第29條應優先受償。原法院受理抗告人93年度執湘字第2952
    0號經執行結果，執行受償情形 ：抗告人全未受償，為不公
    平。抗告人係有執行名義之債權人，依據原法院92年度執字
    第4848號依強制執行法第27條規定發給債權憑證，相對人應
    清償抗告人1,765,000元，及自92年3月7日起至清償日止按
    年息百分之6計算之利息，其逾期在6個月以內部分，並按上
    開利率之1成，逾期6個月以上者，其超逾6個月部分按上開
    利率之2成計付違約金。又取得執行名義之訴訟費用及強制
    執行費用，除合併聲明參與分配外，依據強制執行法第29條
    應優先受償。為此依據強制執行法第32條第1項規定，請准
    參與分配云云。
三、按他債權人參與分配者，應於標的物拍賣、變賣終結或依法
    交債權人承受之日一日前，其不經拍賣或變賣者，應於當次
    分配表作成之日一日前，以書狀聲明之。逾前項期間聲明參
    與分配者，僅得就前項債權人受償餘額而受清償；如尚應就
    債務人其他財產執行時，其債權額與前項債權餘額，除有優
    先權者外，應按其數額平均受償；強制執行法第32條定有明
    文。次按強制執行程序開始後，除法律另有規定外，不停止
    執行。有回復原狀之聲請，或提起再審或異議之訴，或對於
    和解為繼續審判之請求，或提起宣告調解無效之訴、撤銷調
    解之訴，或對於許可強制執行之裁定提起抗告時，法院因必
    要情形或依聲請定相當並確實之擔保，得為停止強制執行之
    裁定。債權人因強制執行而支出之費用，得求償於債務人者
    ，得準用民事訴訟法第91條之規定，向執行法院聲請確定其
    數額。前項費用及其他為債權人共同利益而支出之費用，得
    求償於債務人者，得就強制執行之財產先受清償；強制執行
    法第18條及第29條亦定有明文。所謂標的物拍賣終結前，係
    指標的物拍定而言。且由立法沿革而論，我國64年修正前之
    強制執行法，規定他債權人於「執行程序終結前」，得參與
    分配。惟此項規定，實務上常發生分配表製作後，價金尚未
    交付前，他債權人一再聲明參與分配，致須重作分配表，使
    分配表遲遲未能確定，影響執行債權人之權益至鉅。故64年
    修正時，將參與分配之時間提前，改為「標的物拍賣或變賣
    終結前」。新法即85年修正公布之條文，再提前一日，改為
    「標的物拍賣、變賣終結或依法交債權人承受之日一日前」
    。由上述立法沿革得知，他債權人如於上開時點後始參與分
    配，僅得就債權人受償餘額而受清償，應包括參與分配債權
    人聲請強制執行之費用在內，否則仍會產生上述執行程序延
    宕之結果，與立法意旨顯有違背。
四、經查：本件強制執行之甲標標的物，係經應買人陳資介於94
    年4月1日聲明應買，復經優先承買權人即共有人江柯明珠等
    5人於94年4月26日聲明欲優先承買，故本件強制執行之甲標
    標的物既係有經過拍賣終結，依前揭強制執行法第32條第1
    項之規定，抗告人即他債權人自應於拍賣終結之一日前，以
    書狀聲明參與分配，惟抗告人卻遲至94年6月30日始具狀聲
    明參與分配，此有抗告人之參與分配聲明狀1紙及其上之原
    法院收狀戳可稽。故依前揭強制執行法第32條第2項之規定
    ，抗告人既逾前項期間聲明參與分配，自僅得就前項債權人
    受償餘額而受清償，或如就債務人其他財產執行時，其債權
    額與前項債權餘額，除有優先權者外，應按其數額平均受償
    。惟查：本件經實行分配後，並無餘額可供抗告人受償，且
    本件亦無再就債務人之其他財產為執行，故抗告人依法無從
    併受分配。另抗告人聲請裁定停止強制執行程序部分，查抗
    告人並無上開強制執行法第18條第2項所規定之情形。從而
    ，原裁定駁回抗告人之異議，經核並無違誤。抗告人提起抗
    告，請求廢棄原裁定及裁定停止強制執行，為無理由，應予
    駁回。
五、據上論結，本件抗告為無理由，應依強制執行法第30條之1
    ，民事訴訟法第495條之1第1項、第449條第1項、第95條、
    第78條，裁定如主文。
中　　華　　民　　國　　94　　年　　12　　月　  26　　日
                  民事第一庭  審判長法　官  王惠一
　　　　　　　　　　　      　　　　法　官  林永茂
　　　　　　　　　　　      　　　　法　官  蘇重信
上為正本係照原本作成。
如不服本裁定，僅得於收受本裁定正本送達後10日內以適用法規
顯有錯誤為理由，向本院提出再抗告狀（須附繕本一份及繳納再
抗告裁判費新台幣1千元)，並經本院許可後始可再抗告於最高法
院。
中　　華　　民　　國　　94　　年　　12　　月　  26　　日
                                    書記官  黃文生
【附記】
民事訴訟法第495條之1第2項準用同法第466條之1第1、2項規定
：
I對於第二審判決上訴，上訴人應委任律師為訴訟代理人。但上
訴人或其法定代理人具有律師資格者，不在此限。
II上訴人之配偶、三親等內之血親、二親等內之姻親，或上訴人
為法人、中央或地方機關時，其所屬專任人員具有律師資格並經
法院認為適當者，亦得為第三審訴訟代理人。
                                                J
